【裁判字號】    94,重訴,88
【裁判日期】    950331
【裁判案由】    毒品危害防制條例
【裁判全文】
臺灣高雄地方法院刑事判決              94年度重訴字第88號
公  訴  人  臺灣高雄地方法院檢察署檢察官
被      告  戊○○
選任辯護人  邱超偉律師
            石繼志律師
被      告  庚○○
選任辯護人  吳麗珠律師
            鄭國安律師
被      告  己○○
選任辯護人  柳聰賢律師
上列被告因毒品危害防制條例案件，經檢察官提起公訴（臺灣高
雄地方法院檢察署94年度偵字第15260 、17228 號），暨移送併
辦（臺灣屏東地方法院檢察署95年度偵字第569 號），本院判決
如下：
    主  文
戊○○共同販賣第一級毒品，累犯，處有期徒刑拾伍年，褫奪公
權拾年。扣案如附表一編號1 所示之第一級毒品海洛因（不含外
包裝），沒收銷燬之。扣案之0000000000、0000000000號行動電
話貳支（均不含SIM 卡），沒收。未扣案之共同犯罪所得新臺幣
貳佰萬元連帶沒收，如全部或一部不能沒收時，以其與己○○之
財產抵償之。
己○○共同販賣第一級毒品，處有期徒刑拾貳年，褫奪公權捌年
。扣案如附表一編號1 所示之第一級毒品海洛因（不含外包裝）
，沒收銷燬之。扣案之0000000000、0000000000號行動電話貳支
（均不含SIM 卡），沒收。未扣案之共同犯罪所得新臺幣貳佰萬
元連帶沒收，如全部或一部不能沒收時，以其與戊○○之財產抵
償之。
庚○○連續販賣第一級毒品，處無期徒刑，褫奪公權終身。扣案
之如附表一編號1 、2 、3 所示第一級毒品海洛因（均不含外包
裝），均沒收銷燬之。扣案如附表一編號1 、2 、3 所示之毒品
外包裝共拾柒個、大衛杜夫煙盒壹個、夾鏈袋捌佰玖拾個、剪刀
壹把、塑膠吸管壹支，均沒收。未扣案0000000000號行動電話壹
支（不含SIM 卡），沒收，如全部或一部不能沒收時，應追徵其
價額。
    事  實
一、戊○○前於民國88年間因違反毒品危害防制條例案件，經本
    院判處有期徒刑4 月確定，於89年8 月18日易科罰金執行完
    畢。猶不知悔改，與己○○、庚○○、林秀文（綽號「中都
    文」、「阿文」，另案偵辦）及丁○○（綽號「祥仔」，另
    案偵辦），均明知海洛因係毒品危害防制條例所管制之毒品
    ，不得非法販賣或持有。緣庚○○基於販賣第一級毒品海洛
    因之概括犯意，欲購買海洛因轉售牟利，而於94年6 月28日
    向其友人己○○詢問有無購買毒品之管道，表示欲購買新臺
    幣（下同）2,000,000 元之海洛因，己○○知悉戊○○有取
    得毒品之管道，而與戊○○聯繫後，己○○遂與戊○○、林
    秀文、丁○○共同基於販賣第一級毒品海洛因牟利之犯意聯
    絡，由戊○○、己○○各以其所有0000000000、0000000000
    號之行動電話作為販賣海洛因之聯絡工具，而於同日晚上11
    時1 分許至翌日（29日）凌晨1 時許，互相撥打上開電話聯
    絡販賣毒品之事宜，並約定交易時間及地點，及己○○可獲
    得戊○○招待大帝國舞廳消費之報酬等情，再由己○○轉知
    庚○○備妥價金，而於29日下午2 時許，己○○駕駛其所有
    車牌號碼ＺＸ－9596之休旅車，搭載庚○○前往戊○○所投
    資位於高雄市○○路73號之冠軍保養廠（負責人為李百琪，
    綽號「阿奇」），庚○○即將裝有購買毒品現金2,000,000
    元之袋子提到冠軍保養廠內之房間，打開予戊○○、丁○○
    點收確認後，並將裝有現金之袋子交給戊○○，戊○○即駕
    駛其所有車牌號碼ＺＹ－5751之賓士車搭載丁○○前往高雄
    市○○○路162 之5 號林秀文之住處，將裝有現金之手提袋
    交給林秀文，林秀文則將1 袋海洛因交給戊○○，戊○○再
    搭載丁○○回到冠軍保養廠附近之中華橫路與力行路路口，
    並撥打電話至冠軍保養廠，請己○○駕駛前開休旅車搭載庚○○及不知情之丙○○（己○○到冠軍保養廠後始聯絡到場
    之友人）至上開路口會合，戊○○見己○○休旅車跟進後，
    遂沿力行路往東行駛，至力行路與中華路路口時，即右轉中
    華路向南行駛，又至中華二路6 巷巷口處，再右轉進入中華
    二路6 巷內，己○○亦駕車緊跟在後並進入該巷內，見戊○○將賓士車停在路旁，己○○即將休旅車停靠在戊○○車子
    左側後方，庚○○將休旅車右前座車門打開，戊○○隨即下
    車將海洛因1 袋自該車門丟入休旅車內，庚○○就將海洛因
    置於右前座下方之腳踏板，並要求己○○立即駕車離開，而
    戊○○亦駕車隨後行駛，2 車欲順著中華二路6 巷開往下個
    巷子，並自該巷再繞回中華路，嗣跟監之員警辛○○等人駕
    車沿中華二路往南行駛，經過該路與中華二路6 巷巷口時，
    見到庚○○等人上開交易毒品過程，便順著中華路緩慢行駛
    至下個巷口欲右轉進入巷內時，適己○○之休旅車駛出該巷
    口而攔截，戊○○見狀，立刻倒車，欲由其他巷口逃離，亦
    為警追捕攔截，並在己○○之休旅車上扣得如附表一編號1
    所示第一級毒品海洛因1 袋（4 包，驗後合計淨重685.93公
    克，純質淨重512.39公克，空包裝合計重11.7 6公克）及戊○○、己○○所有供聯絡販賣毒品事宜之0000000000、0000
    000000號行動電話2 支。
二、庚○○復承前販賣第一級毒品海洛因之概括犯意，陸續向綽
    號「博仔」、「彭仔」之人於不詳時間、地點，販入第一級
    毒品海洛因，擬轉售他人牟利，自94年11月2 日起至95 年1
    月11日止，以乙○○（綽號「嫂子」另案偵辦）所有000000
    0000號行動電話作為對外聯絡販賣毒品之工具，並由乙○○
    負責接聽電話聯絡販賣毒品事宜，以每錢20,000至28,000元
    不等之價格，由乙○○搭載庚○○或庚○○自行騎乘機車前
    往，在高雄縣鳳山市○○路、五甲高速公路涵洞等處，連續
    將海洛因售予綽號「岡山」、「少年」、「大胖」之成年人
    ，並由庚○○負責交付毒品及收取買賣價金，其交易對象、
    時間、地點、數量詳如附表二所示。嗣於95年1 月11日，乙○○接獲洪淑美之電話，擬以230,000 元向庚○○購買海洛
    因，庚○○即承前之概括犯意，將海洛因2 包，先裝於大衛
    杜夫煙盒內，由乙○○駕駛其所有車牌號碼ＨＯ－9312號自
    小客車依約前往高雄縣鳳山市○○路與新富路路口，尚未交
    付毒品時，即為警查獲，並扣得附表一編號2 之第一級毒品
    海洛因2 包（驗後合計淨重37.48 公克，純質淨重13.41 公
    克，空包裝合計重1.73公克）及大衛杜夫煙盒1 個；復經乙○○同意，至其與庚○○共同居住之高雄縣鳳山市○○路13
    6 號8 樓住處搜索，扣得附表一編號3 庚○○所有供販賣之
    第一級毒品海洛因11包（驗後合計淨重55.22 公克，純質淨
    重4.2 公克，空包裝合計重12.08 公克）及分裝販賣毒品之
    夾鏈袋890 個、剪刀1 把、塑膠吸管1 支等物。
三、案經高雄市政府警察局移送臺灣高雄地方法院檢察署檢察官
    偵查起訴及內政部警政署保安警察第三總隊第二大隊移送臺
    灣屏東地方法院檢察署檢察官偵查併辦。
    理  由
壹、證據能力部分：
一、按搜索，經受搜索人出於自願性同意者，得不使用搜索票。
    但執行人員應出示證件，並將其同意之意旨記載於筆錄。刑
    事訴訟法第131 條之1 定有明文。查ＺＸ－9596號休旅車係
    被告己○○所有，而經被告己○○同意搜索後，確實於該休
    旅車上查獲本件扣案之海洛因毒品，此有被告己○○所簽名
    捺印之自願性同意搜索筆錄、扣押物品目錄表、及搜索扣押
    筆錄各1 份在卷可稽，而被告己○○並未表示其簽名捺印有
    何違反其意願之不當情形，既經其親自簽名捺印，揆諸前揭
    說明，自具合法搜索之效力，縱使搜索扣押筆錄第1 頁受搜
    索人同意執行搜索欄位，未經受搜索人簽名，然既另製作有
    自願性同意搜索筆錄1 份，其功能與上開欄位相同，故縱使
    該欄位未有受搜索人之簽名，仍不影響自願搜索之效力，故
    本件搜索既屬合法，執行搜索所查扣之第一級毒品海洛因，
    自具有證據能力。
二、共同被告戊○○、庚○○、己○○於警詢之陳述：
(一)、按被告以外之人（包括證人、鑑定人、告訴人、被害人及共
    同被告等）於檢察事務官、司法警察官或司法警察調查中所
    為之陳述，與審判中不符時，其先前之陳述具有較可信之特
    別情況，且為證明犯罪事實存否所必要者，得為證據，刑事
    訴訟法第159 條之2 定有明文。
(二)、本件證人即共同被告戊○○於警詢時證述：交易之毒品是庚○○拜託己○○與伊聯絡，伊接到己○○電話拜託伊，伊才
    聯絡林秀文，而丁○○則完全不知情等語，而於本院審理中
    卻證述：是聽丁○○說己○○有到冠軍保養廠找他，有談到
    是毒品的事情等語，其對於己○○、庚○○部分之前後供述
    不同，然此部分已有其他證據足資佐證，已非證明犯罪事實
    存否所必要者，故戊○○於警詢中對於其他被告庚○○、己○○之指述，自無證據能力。
(三)、而共同被告庚○○於警詢時所陳述：錢是由己○○交給戊○○，及戊○○將毒品丟入伊所乘坐之汽車內等語，與其於本
    院審理中證述錢是伊拿進去冠軍保養廠時戊○○、丁○○在
    場，不確定是誰拿走，及不確定是否為戊○○將毒品丟進來
    （車內）的等語不符。其中關於被告己○○之部分，並無特
    別可信之情形，而就被告己○○部分，不具證據能力。而關
    於戊○○部分，嗣庚○○於審理中經詢問對戊○○、己○○
    所述開車交易毒品過程有何意見時，竟表示：事實經過就如
    己○○所述，至於戊○○所述是否屬實，我不敢表示意見等
    語（見本院卷一第251 頁），足見其於審理時因戊○○在場
    ，而有所顧忌，陳述有所迴避，故因認其於警詢中之陳述，
    因戊○○未在場，較能暢所欲言，客觀上應具有較可信之特
    別情況，且為證明犯罪事實存否所必要，故其於警詢中關於
    被告戊○○之證述自有證據能力。
(四)、共同被告己○○於警詢證述：警方在我車內查獲之裝有毒品
    海洛因，是庚○○要購買的，是戊○○拿給庚○○等語，與
    己○○於審判中證述其他被告參與本件販賣毒品過程大致相
    同；並無前開法條所述前後不符之情形，自不得適用刑事訴
    訟法第159 條之2 規定傳聞法則之例外，故己○○於警詢中
    對於其他被告戊○○、庚○○之指述，自無證據能力。
三、證人丁○○於警詢之陳述：
(一)、按司法警察依法具有調查犯罪嫌疑人犯罪情形及蒐集證據等
    職權，若其等所作之筆錄毫無例外的全無證據能力，當非所
    宜。再者，如係在可信之特別情況下所為，且為證明犯罪事
    實所必要，而於審判程序中發生事實上無法直接審理之原因
    時，若仍不承認該陳述之證據適格，即有未洽，為補救實務
    上採納傳聞法則可能發生之蒐證困難問題，自以使其陳述取
    得證據能力，始符實體真實發見之訴訟目的，故刑事訴訟法
    第159 條之3 就上開例外情形有作列舉之規定，其中第3 款
    規定若被告以外之人因所在不明而無法傳喚或傳喚不到者，
    其於司法警察調查中所為之陳述，經證明具有可信之特別情
    況，且為證明犯罪事實之存否所必要者，得為證據。
(二)、本件證人丁○○前於警詢中證稱：戊○○將車開到中華橫路
    力行路口，與ＺＸ－9596號碰面後，2 部車開到中華二路6
    巷口內，戊○○將綠色袋子交給該2 名男子（指己○○與庚○○）等語，惟其於審理時因所在不明經2 次傳喚未著，有
    送達回證3 紙、個人基本資料查詢結果1 紙及在臺灣高等法
    院在監在押全國紀錄表在卷可稽，且本院依職權調閱臺灣高
    雄地方法院檢察署就丁○○另案偵辦之卷宗，丁○○業經傳
    拘無著，而待發布通緝中，有拘提報告書可按，而其上開陳
    述，係在甫經查獲所為之陳述，又與其於偵查中具結證述相
    符，客觀上有可信之特別情況，且為證明犯罪事實所必要，
    依上開說明，其於警詢之證述，自具有證據能力。
四、共同被告戊○○、庚○○、己○○及證人丙○○、共犯丁○○於偵查中之證述：
(一)、按被告以外之人於偵查中向檢察官所為陳述，除顯有不可信
    之情況者外，得為證據，同法第159 條之1 第2 項定有明文
    。
(二)、本件證人即共同被告戊○○、庚○○、己○○於偵查中對於
    其他被告所為之陳述，及丙○○、丁○○於偵查中所為之陳
    述，均經具結，而無顯不可信之情況，依上說明，其於偵查
    中之證言自均具有證據能力。
五、按被告以外之人於審判外之陳述雖不符刑事訴訟法第159 條
    之1 至之4 等4 條之規定，而經當事人於審判程序同意作為
    證據，法院審酌該言詞陳述或書面陳述作成時之情況，認為
    適當者，亦得為證據。本件證人洪淑美、乙○○於警詢之供
    述、戊○○所有0000000000號行動電話及乙○○所有000000
    0000號行動電話之通訊監察譯文，性質雖屬傳聞證據，然既
    經檢察官、被告庚○○及其辯護人就上開證據，被告戊○○
    、己○○及其2 人之辯護人就0000000000號行動電話通訊監
    察譯文部分，於審判程序均同意作為證據，依上開規定，是
    該通訊監察譯文自具有證據能力。
貳、實體部分：
一、上揭犯罪事實一之犯行部分：
    訊據被告庚○○對於伊購買2,000,000 元海洛因欲供販賣之
    用，於94年6 月28日透過己○○與戊○○聯絡，並於翌日（
    29日）中午，搭乘己○○之休旅車，前往冠軍保養廠，並將
    2,000,000 元現金交付戊○○、丁○○，戊○○、丁○○隨
    即駕駛戊○○之賓士車離開，嗣後己○○駕駛休旅車搭載伊
    至冠軍保養廠附近（即中華橫路與力行路口），見到戊○○
    之賓士車，即跟隨賓士車行駛，並由中華路轉入中華二路6
    巷內，待伊將右前座之車門打開，有人將裝有海洛因之袋子
    丟入車內，伊即置放於座位下之腳踏板處，並叫己○○開車
    離開，而在下一個巷口處為警攔截而查獲等事實均坦承不諱
    。被告戊○○則對於有於94年6 月28日、29日，以其所有00
    00000000號之行動電話與己○○所有之0000000000號行動電
    話聯絡，及於29日有駕駛賓士車至冠軍保養廠，而查獲當時
    賓士車上有搭載丁○○等情並不否認，惟矢口否認有何販賣
    毒品之犯行，辯稱：是丁○○告知伊己○○要找林秀文買毒
    品，他們如何交付毒品及金錢，伊都沒有經手，也都沒有看
    到。而被告戊○○之辯護人則辯以：戊○○與己○○以電話
    聯絡時，均未提及交易數量及價金，顯見戊○○僅居間介紹
    ，並未實際參與本件毒品交易等語。被告己○○則對於庚○○與戊○○、丁○○間買賣交付毒品之過程及伊有因庚○○
    欲購買毒品之事而打電話給戊○○，並搭載庚○○前往冠軍
    保養廠之事實並不否認，惟矢口否認有參與販賣毒品之犯行
    ，辯稱：伊打電話給戊○○時，庚○○在旁邊，伊僅是負責
    傳話，不知道庚○○、戊○○所說內容之意思，亦不清楚毒
    品交易之數量及金額，更沒有經手毒品及金錢，況伊並未獲
    得任何代價，自無販賣毒品之犯行等語。而被告己○○之辯
    護人則辯以：本件販賣毒品之過程，均經警方全程監聽及跟
    監，應屬未遂；且己○○只知道庚○○毒癮很大，是要購買
    毒品施用，而居間介紹戊○○與庚○○認識，應只構成幫助
    吸食罪等語。然查：
(一)、94年6 月29日，在中華二路6 巷巷口處，經警於己○○休旅
    車上庚○○座位之腳踏板所查獲之白色粉末1 袋，經送驗結
    果確為海洛因（4 包，驗後合計淨重685.93公克，純質淨重
    512.39公克，空包裝合計重11.76 公克），此有法務部調查
    局94年9 月14日調科壹字第220020827 號鑑定通知書1 紙在
    卷可稽，足見本件庚○○所購買之毒品確係第一級毒品海洛
    因無訛。而查獲之毒品價值2,000,000 元，重達585.93公克
    ，數量非微，顯然非單純供自己施用而販入，與庚○○前開
    自白購入所查獲該批毒品是欲販賣之用，並不相悖，自屬可
    採。
(二)、庚○○於警詢即供陳：「警方所查扣之毒品海洛因是我透過
    己○○向戊○○詢問，看戊○○那邊是否有毒品可以購買」
    、「隔天（即94年6 月29日）我便與己○○一同前往高雄市
    三民區○○路73號（冠軍保養廠），與戊○○碰面」、「戊○○隨即就帶著該現金開車出門，要我們在該處汽車保養廠
    等他的消息，之後己○○接到電話後便要我們上車，然後己○○將車子開高雄市三民區○○○路6 巷底，然後戊○○就
    將該包毒品丟進我們所乘坐的汽車中，然後我們便離開現場
    」，於本院審理中亦稱：「（問：你是透過何人來聯絡整個
    買賣毒品之事宜？）我是透過己○○」、「（你到冠軍保養
    廠有誰在場？）有丁○○及戊○○在場」、「（問：戊○○
    與丁○○收錢後如何處理？）他們就離開冠軍保養廠」、「
    當時毒品是從我這邊的窗戶丟進來，剛好丟到我的大腿上，
    我就將毒品放在我的腳踏板處，車子就繼續往前開，當時丟
    毒品時剛好車子行駛到巷子中間，後來車子開到巷尾要進入
    大馬路時…我們就被查獲了」等語明確（見警卷第37頁、本
    院卷二第139 、140 、143 頁），核與證人即共犯丁○○於
    警詢及偵查中證述：查獲當天在冠軍保養廠伊見到駕駛ＺＸ
    －9596到場之2 名男子（即己○○及庚○○）委託戊○○向
    「阿文」之男子購買毒品，後來戊○○載伊去後面巷子向「
    阿文」拿毒品，再回到中華橫路與力行路口，與己○○車子
    碰面後，…戊○○將該裝毒品的袋子交到己○○車內等語（
    見警卷第17、18頁，偵查卷第7 頁），及證人即查獲之員警
    辛○○於本院審理中證述：94年6 月29日監聽戊○○的電話
    ，發現他們約在中華路交易，因為知道戊○○車牌，所以在
    中華路看到戊○○的車就開始跟戊○○的車，我們在冠軍保
    養廠附近埋伏，後來有另外1 台休旅車到場，隨後，戊○○
    的車就離開一陣子，幾分鐘後又繞回來，停在冠軍保養廠附
    近巷口1 、2 分鐘，之後休旅車從冠軍保養廠開近戊○○的
    車，並跟著戊○○的車一起開，我們就開始跟監，從力行路
    到中華路右轉，跟監約30秒到1 分鐘車程，兩輛車先彎進1
    條巷子（即中華二路6 巷），我們慢慢經過那條巷口，看到
    兩台車併行，並略呈先後狀，我們看到其中1 台車上有人提
    1 包東西下來，就到下個巷口，打算從該巷口彎進去，他們
    剛好從該巷口順路繞出來，出來的時候是休旅車開前面，看
    到戊○○的車打倒車檔，我們就說是警察叫他停車，他沒有
    停下來，是倒車到後面巷子要往右轉時，他發現是條死巷，
    他才停下來等語均相符（見本院卷第212 、215-218 頁）。
    且依戊○○所有0000000000號之行動電話與己○○所有之
    0000000000號電話通訊監察譯文，本件交易毒品之當天凌晨
    ，於94年6 月29日1 時8 分39秒許之通聯內容為：「（己○○：）喂。（戊○○：）工作聯絡好了，明天中午1 點，你
    可以叫他下來（指毒品交易時間）」等語，戊○○、己○○
    對於使用前開電話聯絡，而有前開對話並不否認，顯見庚○○確係透過己○○與戊○○聯絡交易毒品事宜，並約定於94
    年4 月29日中午交易毒品，而由己○○駕駛休旅車搭載庚○○至冠軍保養廠，將購買毒品之現金2,000, 000元交給戊○○，而由戊○○駕駛其所有之汽車搭載丁○○將錢交給林秀
    文，林秀文將毒品交給戊○○後，戊○○再搭載丁○○回到
    冠軍保養廠附近之中華橫路與力行路路口，並撥打電話請己○○駕駛上開休旅車，搭載黃飛龍至上開路口會合，並跟著
    戊○○之賓士車駛至中華二路6 巷內，再由戊○○將毒品交
    給黃飛龍之交易過程堪予認定。而丁○○既與戊○○一同在
    冠軍保養廠點收庚○○交付之現金2,000,000 元，由戊○○
    搭載前往林秀文處將現金2,000,000 元交給林秀文，再與戊○○一同將林秀文所交付之毒品載運至中華二路6 巷內，由
    戊○○下車將毒品交給庚○○，與戊○○共同參與本件毒品
    之交易，為共同正犯，當可認定。
(三)、戊○○雖辯稱是丁○○叫伊去保養廠，伊說己○○有提到毒
    品的東西，但伊並沒有看到或接觸到本件之毒品及金錢，自
    無參與本件販賣毒品犯行等語。然查，共同被告庚○○及共
    犯丁○○證述庚○○將現金2,000,000 元交給戊○○，而由
    戊○○搭載丁○○去找林秀文拿毒品明確，業如前述。而共
    同被告己○○於本院審理中則證稱：「（問：你們在車上是
    誰將毒品交給庚○○？）…是庚○○叫我們載他，跟著戊○○的車子，就看到戊○○停下車來，庚○○就叫我把車開開
    到戊○○旁邊…戊○○就拿1 包東西給庚○○，庚○○就拿
    到他腳下」、「庚○○沒有下車，他打開車門，庚○○一腳
    跨在車外，戊○○就丟過來了，庚○○就將車門關上，他叫
    我把車子開回去」、「（問：戊○○所交付給庚○○的那包
    東西，是否經警查獲之海洛因？）是」等語（見本院卷二第
    149 、150 頁），核與證人即查獲時與庚○○同車之丙○○
    於偵查中亦證稱：賓士車上是駕車之人（即戊○○）將綠色
    袋子（即毒品）拿過來交給坐在己○○車上右前座之人（即
    庚○○）等語（見偵查卷第6 頁），及前開共同被告庚○○
    於警詢、共犯丁○○於警詢及偵查中之證述均相符，再衡諸
    丙○○與戊○○素不相識，並無故為誣指戊○○之理，其證
    詞應可採信。而共同被告庚○○雖於偵查中改稱：是聽己○○說是「中都文」丟到我們車內的，而於本院訊問時亦稱：
    是另外騎機車的人丟進來的等語（見偵查卷第9 頁、本院卷
    一第44頁），然經本院審理詰問時庚○○表示：是因為在拘
    押室，丁○○及戊○○跟伊說毒品是「中都文」丟的，不是
    他們丟的，我不知道到底是不是，所以說是「中都文」丟的
    ，至於騎機車的人丟的，也是聽他們講的等語，甚至經本院
    詢問庚○○對於戊○○及己○○所述有何意見時，庚○○則
    答稱：事實經過就如己○○所述，至於戊○○所述是否屬實
    ，我不敢表示意見等語（見本院卷二第141 、142 、251 頁
    ），足見庚○○於偵查及本院之供述係應戊○○要求所為迴
    護之詞，並無足採，應以其於警詢中所為之陳述，距案發時
    間較近，無與其他被告串證之機會，而為可採。足見戊○○
    確實有收受庚○○交付之2,000,000 元現金及將林秀文之毒
    品交付予庚○○之事實至明，戊○○嗣後始以前詞置辯，顯
    係事後推卸責任之詞，不足採信，戊○○既負責本件販賣毒
    品買賣雙方之金錢及毒品之交付，而為販賣毒品構成要件行
    為，並非單純居間介紹，從而，戊○○之辯護人辯稱：由監
    聽譯文內容觀之，並未提及毒品交易數量及價金，顯見戊○○僅係居間介紹之幫助犯等語，自屬無據。
(四)、至於己○○辯稱伊打電話給戊○○時，庚○○在旁邊，伊僅
    是負責傳話，不知道庚○○、戊○○所說內容之意思，亦不
    清楚毒品交易之數量及金額等語。然查，共同被告庚○○於
    本院羈押訊問時即稱：己○○與戊○○在我們前往保養廠前
    ，就談好了價錢及交易方式，己○○與戊○○電話聯絡時我
    未在場，是他們聯絡完己○○才聯絡我，我是直接說一共要
    買2,000,000 元海洛因，沒有提到要買多少數量，全部委由
    己○○去接洽等語，而於本院審理中亦證稱：「（問：己○○向何人聯絡買賣毒品事宜？）他與誰聯絡我不清楚」、「
    （問：己○○有沒有跟你說是什麼人在賣毒品？）沒有」、
    「（問：交易買毒品數量及金錢你是跟何人說的？）數量我
    沒有說，但我說我要買2,000,000 元，我是跟己○○說的」
    、「我不認識丁○○，也不認識戊○○」等語（見偵查卷第
    28、30、31頁，見本院卷二第139 、143 頁），且依戊○○
    所有0000000000號之行動電話與己○○所有之0000000000號
    電話通訊監察譯文，於94年6 月28日11時22分04秒之通聯內
    容為：「…（戊○○：）快一點對方（林秀文）要睡覺了」
    ，11時55分53秒之通聯內容為：「（戊○○：）對方（庚○○）到底怎樣？（己○○：）對方還沒回」；於94年6 月29
    日0 時55分40秒之通聯內容為：「（己○○：）確定了！明
    天早上…」，1 時8 分39秒通聯內容為：「（戊○○：）工
    作聯絡好了，明天中午1 點，你可以叫他下來（指毒品交易
    時間）。（己○○：）好」等語（見警卷第81頁），足見己○○與戊○○洽談過程，仍需各與「對方」（即林秀文及庚○○）聯繫及確認，顯見庚○○告知己○○欲購買毒品之金
    額後，即由己○○與戊○○自行洽商，己○○打電話給戊○○時並非單純轉述庚○○之話語，故己○○辯稱只負責傳話
    ，不知道談話內容之意思等語，應無足採。又上開電話監聽
    譯文，於94年6 月29日中午1 時5 分41秒之通聯內容為：「
    （戊○○：）好啦！我要過去「阿奇」那裡。你多久到？（
    己○○：）半小時，相片（指毒品樣板）呢？（戊○○：）
    在「阿奇」那裡。（己○○：）不然你叫「祥仔」拿來中華
    明誠。…（戊○○：）你這樣接東西很麻煩。（己○○：）
    很麻煩，不會一手交錢一手交貨？（戊○○：）人家也等你
    整夜。（戊○○：）你以為是幾萬塊嗎？」等語（見警卷82
    頁），顯見己○○知悉此次交易金額龐大，希望戊○○能提
    供樣品，並要求是否能同時交付毒品及現金，才與戊○○有
    上開內容之對話，故己○○對於本件買賣毒品之交易方式、
    金額及數量確實知悉，自可認定。己○○辯稱對於交易金額
    及毒品數量完全不知道等語，亦不足採。
(五)、另己○○辯稱伊並未獲得任何代價，且己○○辯護人辯稱陳
    騰僅係居間介紹庚○○向戊○○購買毒品施用，僅構成幫助
    施用毒品罪等語。然查，共同被告庚○○雖於偵查、本院羈
    押訊問及審理中均表示己○○介紹購買海洛因並沒有向伊收
    取報酬等語（見偵查卷第9 、31頁、本院卷二第142 頁），
    惟由上開戊○○與己○○之電話通訊監察譯文，於94年6 月
    29日1 時15分53秒之通聯內容為：「（己○○說）你明天（
    指94年4 月29日，兩人互通電話是從28日晚上至29日凌晨，
    所談妥交易日期為29日中午，故通聯當時所指明天為29日）
    弄好了，如果沒有帶我去大帝國叫10個馬仔給我坐…（戊○○說）你朋友要賺，你也要」等語（見警卷第81頁），足見
    本件毒品交易，己○○雖未由庚○○處取得任何報酬，惟係
    由戊○○招待至大帝國舞廳消費，有自戊○○處獲得利益，
    仍屬獲有報酬。況己○○係與戊○○聯絡好毒品交易時間、
    地點後，才將庚○○載至交易地點，並配合戊○○交付毒品
    過程，庚○○本身對於交易方式則無所知，故己○○應已實
    際參與本件毒品買賣之行為，而與戊○○有犯意聯絡及行為
    分擔至明，己○○辯稱並未獲取代價及辯護人辯稱係幫助庚○○施用毒品等語，均無足採。至於己○○之辯護人尚辯以
    ：本件販賣毒品應屬未遂等語，查本件查獲毒品過程雖全程
    經警方監聽及跟監，然均係出於買賣雙方自由交易而成，並
    無陷害教唆之情事，而毒品既已交付予庚○○，而由庚○○
    放置於所坐位置腳踏板下，置於其實力支配之下，自屬既遂
    ，辯護人辯稱為未遂等語，尚有誤會，附此敘明。
(六)、綜上所述，戊○○、己○○所辯均無足採，此外，復有扣案
    戊○○、己○○所有0000000000、0000000000號之行動電話
    可按，庚○○、戊○○、己○○有上揭犯罪事實一之犯行，
    堪以認定。
二、上揭犯罪事實二之犯行部分：
    訊據庚○○迭於警詢、偵查及本院審理中對於有於附表二所
    示時間、地點，由乙○○負責接聽電話，販賣海洛因予綽號
    「岡山」、「大胖」、「少年」等成年人，及於95年1 月11
    日，將販賣予洪淑美之海洛因裝於大衛杜夫煙盒內，由乙○○駕駛ＨＯ－9312號自小客車，攜帶毒品前往約定之高雄縣
    鳳山市○○路與新富路口之事實，均坦承不諱（見併案偵查
    卷第121-12 6、129-139 頁及本院卷二第220-224 頁），且
    查：
(一)、證人即共犯乙○○於警詢及偵查中亦證述：伊幫庚○○販賣
    毒品，因為庚○○有前科，就叫伊載他，伊載到交易地點他
    就下車等語（見併案偵查卷第67、97頁）；而依乙○○所有
    之0000000000號行動電話通訊監察譯文，如附表二所示交易
    時間前，綽號「岡山」、「少年」及「大胖」分別以000000
    0000、0000000000、及0000000000之行動電話撥打乙○○之
    前開行動電話，通訊監察譯文內容有毒品及價錢之代號，並
    有時間、地點之約定，經提示予乙○○辯識，乙○○亦證述
    確實是聯絡交易毒品之內容（見併案偵查卷第69、88 -90）
    ，而至庚○○與乙○○住處搜索查獲之白色粉未11包，均含
    第一級毒品海洛因成分（驗後合計淨重55.2 2公克，純質淨
    重4.2 公克，空包裝合計重12.08 公克），此有法務部調查
    局95年3 月9 日調科壹字第240004063 號鑑定通知書1 紙在
    卷可稽，另有扣案庚○○所有用以分裝毒品販賣所用之夾鏈
    袋890 個、剪刀1 把、塑膠吸管1 支等物可佐，故庚○○有
    於附表二所示之時間、地點販賣第一級毒品海洛因之犯行明
    確。
(二)、又證人即向庚○○購買毒品之洪淑美於警詢證稱：「（問：
    警方人員現場撥放0000000000乙○○持用行動電話錄音帶1
    卷，監察時段為95年1 月11日17時17分係與何人對話？內容
    為何？是否與警方人員所製作通訊監察譯文內容相符？）我
    與乙○○《嫂子》在對話，是我們約在南京路與新富路路口
    的檳榔攤交易1 兩的海洛因，乙○○並告訴我價錢為230,00
    0 元，也就是乙○○被警方查獲那天」、「我知道毒品都是
    庚○○叫乙○○運送，因為庚○○有案在身會害怕」等語（
    見偵查卷第110 頁），核與證人乙○○於偵查中證述：「95
    年1 月11日晚上6 點半時，當時他（庚○○）在新富路136
    號8 樓拿1 個大衛杜夫之香菸盒裝給我並要我去鳳山市○○
    路與南京路路口交予洪淑美，我駕車號ＨＯ－9312號小客車
    ，約7 點多到達約定地點，我到時警方已經在那裡」等語相
    符（見偵查卷第31頁），而當次查獲裝在大衛杜夫煙盒內之
    白色粉末2 包，送驗後亦均含第一級毒品海洛因成分（驗後
    合計淨重37.48 公克，純質淨重13.41 公克，空包裝合計重
    1.73公克），此有卷附法務部調查局95年3 月9 日調科壹字
    第24 0004065號鑑定通知書可按，足見95年1 月11日庚○○
    確實將要販賣予洪淑美之毒品交由乙○○前往約定地點交付
    洪淑美，而於交付前即為警查獲，此部分販賣毒品未遂之犯
    行亦堪予認定。
(三)、綜上所述，乙○○既有替庚○○接聽電話聯絡買賣毒品事宜
    ，並代為運送毒品或載送庚○○前往交易毒品，且對其販賣
    毒品之內容均已知悉，其已參與販賣毒品構成要件之行為，
    而非幫助之行為自明。故本件庚○○與乙○○共同於如附表
    二所示之時間、地點販賣第一級毒品海洛因，及上開(二)所示
    販賣第一級毒品海洛因予洪叔美未遂之犯行明確，應依法論
    科。
三、核庚○○、戊○○、己○○犯罪事實一所為，均係犯毒品危
    害防制條例第4 條第1 項之販賣第一級毒品罪。而庚○○犯
    罪事實二所為，亦係犯同條第4 條第1 項之販賣第一級毒品
    罪及同條第4 條第6 項、第1 項之販賣第一級毒品未遂罪。
    戊○○、己○○與林秀文、丁○○間就犯罪事實一之犯行，
    庚○○與乙○○間就犯罪事實二之犯行，分別具有犯意聯絡
    及行為分擔，均為共同正犯。庚○○就犯罪事實一、犯罪事
    實二之多次犯行間，時間緊接，方法相同，觸犯構要件相同
    之罪名，顯係基於概括犯意為之，依連續犯規定論以毒品數
    量較多、情節較重之犯罪事實一之販賣毒品既遂罪，本應依
    法加重其刑，惟販賣第一級毒品罪之法定刑度為死刑、無期
    徒刑之部分，依刑法第64條第1 項、第65條第1 項之規定不
    得加重其刑，應僅就法定刑併科罰金部分加重其刑。庚○○
    、戊○○、己○○持有海洛因之低度行為，已為其販賣之高
    度行為所吸收，不另論罪。查戊○○於88年間因違反毒品危
    害防制條例案件，經本院判處有期徒刑4 月確定，於89 年8
    月18日易科罰金執行完畢，有卷附臺灣高等法院被告前案紀
    錄表可按，其受有期徒刑之執行完畢，5 年以內再犯本件有
    期徒刑以上之罪，應論以刑法第47條之累犯，並就法定本刑
    罰金部分加重其刑，死刑、無期徒刑部分，則依法不得加重
    。又按毒品危害防制條例制定之目的，係為防制毒品危害，
    維護國民身心健康，而有販賣第一級毒品罪責部分，均處以
    死刑或無期徒之重刑；然若未分別行為人販賣毒品之數量、
    目的，及其所造成之危害，一律處以死刑或無期徒刑之重刑
    ，自非罰其所當罰刑事政策之目的，亦非為阻絕毒害之唯一
    方法。本院考量己○○係因庚○○欲購買毒品，引介庚○○
    透過戊○○向林秀文購買毒品，並從中獲得戊○○招待至舞
    廳消費之利益，獲利不多；而戊○○係依林秀文之指示，而
    收取金錢及交付毒品，顯見己○○、戊○○並非供應毒品之
    貨主，且本件甫交付毒品，即為警查獲，尚未產生殘害他人
    身心健康之實害。本院認戊○○、己○○犯罪情節尚堪憫恕
    ，情輕法重，雖處以法定最低刑無刑徒刑仍嫌過重，爰依刑
    法第59條規定減輕其刑，並就戊○○部分，先加後減之。爰
    審酌庚○○連續販賣第一級毒品海洛因多次，數量非微，對
    社會危害重大，且又將販賣所得購買海洛因再賣予他人，犯
    罪情節重大，估念其犯後坦承犯行，而戊○○、己○○販賣
    第一級毒品海洛因之次數雖僅有1 次，然數量達685.93公克
    ，價值2,000,000 元，又己○○無前科犯行，戊○○則有毒
    品前科，此有臺灣高等法院被告前案紀錄表在卷足按，且己○○坦承部分犯行，戊○○則否認全部犯行，而戊○○參與
    程度亦較己○○為重等一切情狀，分別量處如主文所示之刑
    ，以資懲戒。另依庚○○、戊○○、己○○所犯販賣第一級
    毒品罪之性質，認有褫奪公權之必要，庚○○部分依刑法第
    37條第1 項規定，而戊○○、己○○依同條第2 項規定，分
    別宣告褫奪公權。
四、扣案如附表一編號1 所示之第一級毒品海洛因1 袋（4 包，
    不含外包裝，驗後合計淨重685.93公克，純質淨重512.39公
    克）及如附表一編號2 、3 所示之第一級毒品海洛因2 包（
    不含外包裝，驗後合計淨重37.48 公克，純質淨重13.41 公
    克）、11包（不含外包裝，驗後合計淨重55.22 公克，純質
    淨重4.2 公克），應依毒品危害防制條例第18條第1 項之規
    定沒收並銷燬之（至送驗耗損之毒品部分，因已滅失，故不
    為沒收銷燬之宣告）。扣案之0000000000、0000000000號行
    動電話2 支，分別為戊○○及己○○所有，供販賣毒品聯絡
    所用之物；及未扣案0000000000號行動電話1 支，為乙○○
    所有，供庚○○與乙○○共同販賣毒品聯絡所用之物，雖未
    扣案，然不能證明業已滅失，均應依同條例第19條第1 項規
    定宣告沒收（均不含SIM 卡，因行動電號門號SIM 卡，係使
    用者向電信業者申請租用而僅取得其使用權，並非申請者所
    有，僅得就話機部分沒收，門號不得宣告沒收），而000000
    0000號行動電話部分，因未扣案，故如全部或一部不能沒收
    時，應追徵其價額。扣案如附表一編號1 所示之毒品外包裝
    （空包裝重11.76 公克），因已交易完成而交付庚○○，而
    屬庚○○所有；及扣案如附表一編號2 之毒品外包裝（空包
    裝重1.73公克）、大衛杜夫煙盒1 個，因乙○○尚未交付予
    洪淑美，尚在乙○○持有中，而仍屬庚○○所有，及扣案如
    附表一編號3 所示之毒品外包裝（空包裝重12.08 公克）、
    分裝毒品之夾鏈袋890 個、剪刀1 把、塑膠吸管1 支等物，
    均屬庚○○所有，用以包覆或分裝上開毒品以供販賣毒品所
    用之物，均應依同條例第19條第1 項規定宣告沒收（空包裝
    與上開毒品可分別秤得淨重，足見無不可析離之情形；而上
    開物品既經扣案，則無不能沒收之可能）。至犯罪事實一所
    示買賣價金2,000,000 元，庚○○已交付予戊○○，而由戊○○轉交予林秀文，係販賣所得之財物，且甫行交付即為警
    查獲，雖未能扣案，然無花用殆盡之證據，自仍應依同條例
    第19條第1 項規定及共犯理論，併予宣告連帶沒收，如全部
    或一部不能沒收時，以戊○○、己○○之財產抵償之。而己○○所獲之利得即由戊○○招待至大帝國舞廳消費之費用，
    因為警查獲而未能前往消費，尚難認係犯罪所得，即無從宣
    告沒收。另犯罪事實二被告庚○○販賣毒品所得之現金，均
    已再另行購買毒品，而花用完畢，業據庚○○供陳在卷，自
    毋庸宣告沒收。至於扣案丁○○所有0000000000、00000000
    00號行動電話2 支、己○○所有0000000000、0000000000號
    行動電話2 支、戊○○所有0000000000號行動電話1 支、丙○○所有0000000000號行動電話1 支及庚○○所有00000000
    00、0000000000、0000000000號行動電話3 支，從通聯及通
    訊監察譯文之內容中，均無顯示有以上開行動電話作為本件
    聯絡販賣毒品之工具；扣案戊○○所有之現金170,000 元及
    庚○○之現金850,000 元、帳冊1 本、郵政儲金金融卡1 張
    、高雄二信金融卡1 張、高雄銀行晶片金融卡1 張、大眾銀
    行現金卡1 張、安非他命1 包，並非販賣第一級毒品海洛因
    所用或所得之物，業據戊○○、庚○○供陳有卷，而又查無
    其他證據顯示上開扣案物與本件販賣毒品犯行有關，自均不
    予宣告沒收，併此敘明。
五、公訴人雖僅就庚○○犯罪事實一之販賣第一級毒品海洛因之
    犯行起訴，而併辦部分如附表二所示之連續販賣第一級毒品
    海洛因及95年1 月11日販賣第一級毒品海洛因予洪淑美未遂
    犯之部分與公訴人起訴並經本院論罪科刑之犯行間，時間緊
    接，方法相同，觸犯構成要件相同之罪名，而有連續犯之裁
    判上一罪關係，為起訴效力所及，本院自得一併審理。另併
    辦部分認庚○○自91年10間（扣除自92年9 月26日至92年11
    月17日止，及自94年6 月30日至94年10月31日止在監在押期
    間）起即開始連續販賣第一級毒品海洛因予洪淑美部分，無
    非係以證人洪淑美之指述為其一依據，然庚○○則堅詞否認
    係自91年間即開始販賣毒品。查庚○○於本院審理中供稱係
    於94年10月31日交保停止羈押後才搬至高雄縣鳳山市○○路
    391 巷11號5 樓與乙○○共同居住，並由乙○○負責接聽販
    賣毒品之電話等情，核與乙○○於警詢、偵查所述大致相符
    ，且有本院繳納保證金通知單、刑事被告具保責付辦理程序
    單在卷可稽，且自上開通訊監察譯文內容觀之，除了95年1
    月11日為警查獲當次有洪淑美與乙○○間買賣海洛因之通聯
    紀錄外，別無其他通聯紀錄顯示庚○○有於上開公訴人所指
    時間內，將海洛因販賣予洪淑美之內容，自難僅憑上開證人
    洪淑美之單一指述，即遽認庚○○販賣毒品之期間係自91年
    開始。此外，本院復查無其他積極證據，足認庚○○有公訴
    人所指此部分之犯行，此部分不能證明庚○○犯罪，自應由
    檢察官另行依法處理。
據上論斷，應依刑法第229 條第1 項前段，毒品危害防制條例第
4 條第1 項、第6 項、第18條第1 項前段、第19條第1 項，刑法
第11條、第28條、第56條、第26條、第47條、第59條、第37條第
1項 、第2 項，判決如主文。
本案經檢察官甲○○到庭執行職務。
中    華    民    國    95    年    3     月    31    日
                  刑事第十五庭審判長  法  官 唐照明
                                      法  官 呂憲雄
                                      法  官 陳筱蓉
以上正本證明與原本無異。
如不服本判決，應於收受送達後10日內向本院提出上訴書狀。
中    華    民    國    95    年    3     月    31    日
                                      書記官 梁瑜玲
附錄本案論罪科刑法條全文：
毒品危害防制條例第4條
製造、運輸、販賣第一級毒品者，處死刑或無期徒刑；處無期徒
刑者，得併科新臺幣一千萬元以下罰金。
製造、運輸、販賣第二級毒品者，處無期徒刑或七年以上有期徒
刑，得併科新臺幣七百萬元以下罰金。
製造、運輸、販賣第三級毒品者，處五年以上有期徒刑，得併科
新臺幣五百萬元以下罰金。
製造、運輸、販賣第四級毒品者，處三年以上十年以下有期徒刑
，得併科新臺幣三百萬元以下罰金。
製造、運輸、販賣專供製造或施用毒品之器具者，處一年以上七
年以下有期徒刑，得併科新臺幣一百萬元以下罰金。
前五項之未遂犯罰之。
附表一：
┌──┬──────┬─────┬─────┬────┐
│編號│海洛因包數  │驗後淨重  │純質淨重  │外包裝重│
├──┼──────┼─────┼─────┼────┤
│1   │4包         │685.93公克│512.39公克│11.76 公│
│    │            │          │          │克      │
├──┼──────┼─────┼─────┼────┤
│2   │2包         │37.48公克 │13.41公克 │1.73公克│
├──┼──────┼─────┼─────┼────┤
│3   │11包        │55.22公克 │4.2公克   │12.08 公│
│    │            │          │          │克      │
├──┴──────┴─────┴─────┴────┘
附表二：
┌──┬────┬────┬────┬────┬────┐
│交易│交易時間│交易地點│買賣毒品│交易金額│行為態樣│
│對象│        │        │數量    │        │        │
│（綽│        │        │        │        │        │
│號）│        │        │        │        │        │
├──┼────┼────┼────┼────┼────┤
│岡山│94年11月│高雄縣鳳│2 錢    │40,000元│乙○○騎│
│    │2 日某時│山市南京│        │        │機車搭載│
│    │許      │路某處  │        │        │庚○○  │
├──┼────┼────┼────┼────┼────┤
│岡山│94年11月│同上    │3 錢    │60,000元│乙○○騎│
│    │16日上午│        │        │        │機車搭載│
│    │某時許  │        │        │        │庚○○  │
├──┼────┼────┼────┼────┼────┤
│岡山│94年11月│同上    │1 兩又4 │237,000 │乙○○騎│
│    │16日晚上│        │分之1 錢│元      │機車搭載│
│    │某時許  │        │        │        │庚○○  │
├──┼────┼────┼────┼────┼────┤
│大胖│94年11月│高雄縣五│半錢    │14,000元│庚○○自│
│    │24日某時│甲高速公│        │        │行騎機車│
│    │許      │路涵洞  │        │        │        │
├──┼────┼────┼────┼────┼────┤
│岡山│94年12月│高雄縣鳳│4 分之1 │7,000元 │庚○○自│
│    │7 日某時│山市南京│錢      │        │行騎機車│
│    │許      │路某處  │        │        │        │
├──┼────┼────┼────┼────┼────┤
│岡山│94年12月│同上    │半兩又半│114,000 │庚○○自│
│    │11日某時│        │錢      │元      │行騎機車│
│    │許      │        │        │        │        │
├──┼────┼────┼────┼────┼────┤
│少年│94年12月│同上    │1 錢    │25,000元│庚○○自│
│    │24日某時│        │        │        │行騎機車│
│    │許      │        │        │        │        │
├──┼────┼────┼────┼────┼────┤
│岡山│94年12月│同上    │半錢    │12,000元│庚○○自│
│    │28日某時│        │        │        │行騎機車│
│    │許      │        │        │        │        │
└──┴────┴────┴────┴────┴────┘


司法院資訊處製作；財團法人民間司法改革基金會備份。
